臺灣屏東地方法院刑事判決　　　　　　　　　　　　　　九十四年度訴字第一八號
　　公　訴　人　臺灣屏東地方法院檢察署檢察官
　　被　　　告　甲○○
　　　　　　　　乙○○
　　　　　　　　丙○○　男　四.
右被告因違反臺灣地區與大陸地區人民關係條例案件，經檢察官提起公訴（九十三年
度核退偵字第五七號），本院裁定以簡式審判程序審理，判決如左：
    主  文
甲○○共同違反不得使大陸地區人民非法進入臺灣地區之規定，處有期徒刑肆月，如
易科罰金，以佰元折算壹日。緩刑貳年。
乙○○共同違反不得使大陸地區人民非法進入臺灣地區之規定，處有期徒刑月，如
易科罰金，以佰元折算壹日。緩刑貳年。
丙○○共同違反不得使大陸地區人民非法進入臺灣地區之規定，處有期徒刑肆月，如
易科罰金，以佰元折算壹日。緩刑貳年。
    事  實
一、乙○○因失業而缺錢花用，於民國九十二年八月間某日，透過不詳姓名年籍綽號
    「阿榮」之男子介紹而認識甲○○，經甲○○告知可以與大陸地區人民陳雄假結
    婚之方式，使陳雄非法入境台灣，即能獲得新台幣（下同）八萬元之酬勞，遂與
    甲○○、丙○○共同基於使陳雄假結婚後再以探親名義非法入境臺灣之犯意聯絡
    ，先由甲○○在台灣地區將乙○○所交付之
    辦理
    秋郎碰面，乙○○並於同年九月十六日，在大陸地區福建省福州市公證處與陳雄
    辦理假結婚之公證結婚程序。甲○○、乙○○、丙○○、陳雄四人明知上述婚姻
    因欠缺結婚真意，為無效之婚姻，復基於行使使公務員登載不實文書之概括犯意
    聯絡，推由乙○○於返台後至各有關機關辦理登記。乙○○乃於同年十月三日持
    該結婚公證書向財團法人海峽交流基金會（下稱海基會）申請認證函，並於同年
    十月二十八日，偕同甲○○先將其
    路十巷三十九號之
    認證函，至屏東縣南州鄉戶政事務所填具「結婚登記申請書」、「換領國民身分
    證登記申請書」，申請辦理結婚
    不知情之該管公務員將「乙○○與陳雄結婚、配偶陳雄」等不實事項登載於其職
    務上所掌之
    登記管理之正確性。乙○○又於翌日在東港分局南州分駐所填具內容不實之「大
    陸地區人民進入台灣地區保證書」，連同結婚公證書、認證書、乙○○
    使上開不實之身分證、
    關係」之不實事項登載於上開保證書簽註意見欄之公文書上，足以生損害於警政
    機關對轄區居民管理之正確性。乙○○將上開結婚公證書、認證書、乙○○身分
    證、
    證申請書」等資料交予不知情之吳美青，於同年十月三十一日至內政部警政署入
    出境管理局（下稱入出境管理局），以配偶來台探親為由，向入出境管理局申請
    陳雄之入境，而行使該不實之身分證、
    入出境管理局承辦公務員將「民國九十二年九月十六日結婚」之不實事項登載於
    職務上所掌前開旅行證申請書核發欄之公文書上，並記載同意核發大陸來台旅行
    證，足以生損害於入出境管理局關於入境台灣地區大陸人士管理之正確性。陳雄
    於九十三年二月六日以形式上合法之探親方式由高雄市小港國際機場非法入境台
    灣地區後，隨即由不詳姓名年籍之人接走，不知去向。嗣因轄區員警多次至屏東
    縣南州鄉○○村○○路十巷三十九號查訪，發覺有異始循線查知上情。陳雄亦於
    九十三年四月二十三日，為基隆市警察局第二分局查獲非法工作，並於同年六月
    八日，遭強制出境。
二、案經屏東縣警察局東港分局報請台灣屏東地方法院檢察署檢察官偵查起訴。
    理  由
一、右揭犯罪事實，業據被告乙○○、甲○○、丙○○於本院審理時坦承不諱，核與
    證人即警員鄞振發於偵查中證述被告乙○○與大陸地區人民陳雄並未居住於屏東
    縣南州鄉○○村○○路十巷三十九號之情節相符合（見九十三年度核退偵字第五
    七號偵查卷第五十九頁、第六十頁），復經證人吳美青於偵查中證述其為被告乙○○至內政部警政署出入境管理局代辦陳雄入境台灣之相關手續等情明確（見九
    十三年度核退偵字第五七號偵查卷第四十頁），此外，並有結婚登記申請書、換
    領國民
    金會驗證證明書、福建省福州市公證處出具之結婚證明書及公證書、出入境查詢
    資料、大陸地區人民進入台灣地區旅行證申請書、大陸地區人民進入台灣地區保
    證書、屏東縣警察局九十三年六月十一日屏警陸字第０九三００五九九八二號函
    、屏東縣警察局東港分局九十三年六月二十四日東警分刑字第０九三０００五九
    四八號函等件附卷可參，足證被告乙○○、甲○○、丙○○之自白與事實相符，
    是本件事證明確，被告犯行洵堪認定，應依法論科。
二、按行為後法律有變更者，適用裁判時之法律。但裁判前之法律有利於行為人者，
    適用最有利於行為人之法律，刑法第二條第一項定有明文。被告於行為後，臺灣
    地區與大陸地區人民關係條例已於九十二年十月二十九日修正公布，其中修正後
    之第七十九條規定已自九十二年十二月三十一日起施行（行政院九十二年十二月
    二十九日院臺秘字第○九二○○六九五一七號令），修正前之原第七十九條第一
    項規定：「違反第十五條第一款規定者，處五年以下有期徒刑、拘役或科或併科
    新臺幣五十萬元以下罰金。」，修正後之第七十九條第一項、第二項分別規定：
    「違反第十五條第一款規定者，處一年以上七年以下有期徒刑，得併科新臺幣一
    百萬元以下罰金。」、「意圖營利而犯前項之罪者，處三年以上十年以下有期徒
    刑，得併科新臺幣五百萬元以下罰金。」被告乙○○、甲○○、丙○○為前揭犯
    行，依修正後之臺灣地區與大陸地區人民關係條例第七十九條第二項之法定本刑
    顯重於修正前之同條第一項之法定本刑，比較新舊法，以適用舊法較有利於被告
    ，自應適用九十二年十月二十九日修正前臺灣地區與大陸地區人民關係條例上述
    之規定，合先敘明。
三、按臺灣地區與大陸地區人民關係條例第十五條第一款不得使大陸地區人民非法進
    入臺灣地區之規定，其「非法」之種類並無限制，應包括以辦理假結婚之方法，
    再由該大陸地區人民以探親名義為掩飾進入臺灣地區之情形，有最高法院八十九
    年度台上字第七一八九號、九十年度台上字第七八五四號判決可資參照。被告乙○○、甲○○、丙○○以辦理假結婚之方式使陳雄來台之行為，係違反臺灣地區
    與大陸地區人民關係條例第十五條第一款之規定，應依同條例第七十九條第一項
    論罪科刑。其等向戶政、警政、入出境管理局等機關申辦各項登記之所為，係犯
    刑法第二百十六條、第二百十四條之行使使公務員登載不實之文書罪。被告乙○○、甲○○、丙○○三人明知為不實之事項，使公務員登載於其職務上之公文書
    後，復持以行使，其使登載不實之低度行為，為行使之高度行為所吸收，應僅論
    以行使罪。被告乙○○、甲○○、丙○○三人就使大陸地區人民非法進入台灣地
    區之犯行，有犯意聯絡及行為分擔，皆為共同正犯。又保證書與旅行證申請書雖
    僅由被告乙○○、甲○○二人申辦，然查，被告乙○○、甲○○、丙○○三人與
    大陸地區人民陳雄上開所為，目的在使陳雄以形式上合法之探親方式非法來台，
    其四人自有先為謀議，再分工行事，故就行使使公務員登載不實之文書罪部分，
    有犯意聯絡及行為分擔，亦均為共同正犯。被告三人先後二次（申辦保證書、旅
    行證申請書）行使使公務員登載不實文書之犯行，時間緊接，方法相同，觸犯構
    成要件相同之罪名，顯均係基於概括犯意為之，為連續犯，均應依刑法第五十六
    條之規定，以一罪論，並均加重其刑。被告三人行使上開不實之文書，目的在使
    陳雄非法入境，所犯二罪間，有方法結果之牽連關係，應依牽連犯規定，從一重
    之違反使大陸地區人民非法進入臺灣地區罪處斷。爰審酌被告三人之素行（見前
    科表），均係貪圖小利，而使大陸地區人民非法入境，造成相關政府機關對入境
    之大陸人民無法有效管理，進而威脅國家安全，犯後坦承，態度尚佳等一切情況
    ，分別量處如主文所示之刑，並諭知易科罰金之折算標準。
四、末查被告乙○○、甲○○、丙○○前未曾受任何有期徒刑以上刑之宣告，有臺灣
    屏東地方法院檢察署刑案資料查註紀錄表及臺灣高等法院被告全國前案紀錄表各
    三紙在卷可憑，其經此教訓，自當知所警惕而無虞再犯，本院綜核各情認上開有
    期徒刑之宣告，已足策其自新，所宣告之刑，以暫不執行為適當，併依法各諭知
    緩刑二年，以啟向上。
據上論斷，應依刑事訴訟法第二百九十九條第一項前段、第二百七十三條之一第一項
，修正前臺灣地區與大陸地區人民關係條例第七十九條第一項，刑法第十一條前段、
第二條第一項但書、第二十八條、第五十六條、第二百十六條、第二百十四條、第五
十五條、第四十一條第一項前段、第七十四條第一款，罰金罰鍰提高標準條例第一條
前段、第二條，判決如主文。
本案經檢察官黃莉琄到庭執行職務。
中　　　華　　　民　　　國　　九十四　　年　　　二　　　月　　 十八 　　日
                                      臺灣屏東地方法院刑事第二庭
                                          法  官  余德正
右正本證明與原本無異。
如不服本判決應於收受本判決送達後十日內向本院提出上訴書狀，其未敘述上訴理由
者，並得於提起上訴後十日內向本院補提理由書狀（均須按他造當事人之人數附繕本
 ）「切勿逕送上級法院」
                                          書記官  潘美碧
中　　　華　　　民　　　國　　九十四　　年　　　二　　　月　二十一　　　日
附錄本案論罪科刑法條全文
臺灣地區與大陸地區人民關係條例第十五條
左列行為不得為之：
一 使大陸地區人民非法進入臺灣地區。
二  招攬臺灣地區人民未經許可使之進入大陸地區。
三  使大陸地區人民在臺灣地區從事未經許可或與許可目的不符之活動。
四  僱用或留用大陸地區人民在臺灣地區從事未經許可或與許可範圍不符之工作。
五  居間介紹他人為前款之行為。
臺灣地區與大陸地區人民關係條例第七十九條第一項
違反第十五條第一款規定者，處五年以下有期徒刑、拘役或科或併科新台幣五十萬元
以下罰金。
刑法第二百十四條
明知為不實之事項，而使公務員登載於職務上所掌之公文書，足以生損害於公眾或他
人者，處三年以下有期徒刑、拘役或五百元以下罰金。
刑法第二百十六條
行使第二百十條至第二百十五條之文書者，依偽造、變造文書或登載不實事項或使登
載不實事項之規定處斷。
